臺灣彰化地方法院民事判決
110年度訴字第1212號
原      告  蔡素珠  
訴訟代理人  劉憲璋律師
複代理人    賴書貞律師
被      告  許文菘  

訴訟代理人  許素真  
上列當事人間請求分配表異議之訴事件，本院於民國111年1月3
日言詞辯論終結，判決如下：
    主  文
原告之訴駁回。
訴訟費用由原告負擔。
 事實及理由
壹、原告主張：
  伊為訴外人陳逸駿之債權人，因陳逸駿積欠伊債務遲不清償
    ，伊遂向本院民事執行處聲請強制執行拍賣陳逸駿之不動產
    ，經本院民事執行處以110年度司執字第7706號強制執行事
    件受理在案。上開執行事件於110年11月29日所製作之分配
    表(下稱系爭分配表)，其中併案債權人即被告許文菘主張對
    債務人陳逸駿有本金金額為新台幣(下同)1,890萬元之票款
    債權，應係假債權；且被告所持執行名義為支付命令不具實
    質確定力；又因本件參與分配之債權不存在為異議權之理由
    ，本質上即寓含有消極確認債權不存在訴訟之性質，應由被
    告就債權存在之有利事實舉證，被告既未能就系爭債權存在
    提出具體事證，法院亦不得認定被告之票款債權1,890萬元
    為真實。被告既對陳逸駿無債權存在，其受償系爭分配表次
    序12之分配款38萬2349元即屬無憑。又系爭分配表次序5之
    執行費，為次序12債權聲請參與分配所預納之執行費，既系
    爭次序12之票款債權不存在，被告不得參與分配，自不得以
    同一執行名義收取執行費。爰依強制執行法第41條第1項前
    段規定請求將被告許文菘所受分配之系爭分配表次序5執行
    費15萬1200元及次序12普通債權受分配金額38萬2349元，均
    予剔除，不得列入分配等語。
　並聲明：㈠本院110年度司執字第7706號強制執行事件於民國1
    10年11月29日製作之分配表，其中次序5所列被告許文菘受
    分配金額新臺幣15萬1200元、次序12所列被告許文菘受分配
    金額新臺幣38萬2349元均應予剔除，不得列入分配。㈡訴訟
    費用由被告負擔。 
貳、被告許文菘答辯稱：
　伊與債務人陳逸駿間確有債權債務關係，業經臺灣南投地方
    法院核發109年度司促字第8815號支付命令，確認伊對陳逸
    駿有18,900,000元債權存在，伊依上開支付命令參與本件分
    配，依法自屬有據， 法院之併案卷宗內，亦有伊所提之本
    票影本9紙、抵押權設定契約書及謄本1份為證，是原告之主
    張，自屬無理。
　並聲明㈠原告之訴駁回。㈡訴訟費用由原告負擔。　　
參、得心證之理由：
  按債權人或債務人對於分配表所載各債權人之債權或分配金
    額有不同意者，應於分配期日1日前，向執行法院提出書狀
    ，聲明異議；異議未終結者，為異議之債權人或債務人，得
    向執行法院對為反對陳述之債權人或債務人提起分配表異議
    之訴；聲明異議人未於分配期日起10日內向執行法院為起訴
    之證明者，視為撤回其異議之聲明，強制執行法第39條第1
    項、第41條第1項前段、第3項前段分別定有明文。經查，系
    爭分配表為110年11月29日製作，定於110年12月24日實行分
    配，原告於110年12月1日具狀對系爭分配表聲明異議，復於
    110年12月13日向本院提起本件分配表異議之訴，同日亦具
    狀向本院民事執行處陳明已為起訴之證明等情，業經本院調
    取系爭執行事件卷宗查閱屬實，均堪認定，是原告提起本件
    分配表異議之訴，合於上揭規定， 合先說明。
  次按分配表異議之訴屬形成之訴，其訴訟標的為對分配表之
    異議權，倘原告係以被告聲明參與分配之債權不存在為異議
    權之理由，其本質上即含有消極確認債權不存在訴訟之性質
    ，如被告主張其債權存在，依舉證責任分配法則，自應先由
    主張該債權存在之被告負舉證之責（最高法院101 年度台上
    字第904 號民事裁判意旨參照）。經查：
　㈠依被告於本院提出之民事答辯狀，可知其係以系爭支付命令
    作為債權證明文件，聲明參與本件分配。再經本院調取本件
    參與分配執行卷宗(本院110年度司執助字第612號)，此部分
    債權關係及債權額乃被告許文菘所陳債務人陳駿逸，自98年
    6月起至102年11月止，陸續以其個人名義向被告借款使用，
    前後共計1,890萬元，並簽發本票作為擔保，而請求陳逸駿
    給付1,890萬元及利息等情，此有民事聲請支付命令狀可參(
    見本院卷第65頁)及本院依職權所調取本院110年度司執助字
    第612號卷內所附本票9紙、抵押權設定契約書1件及土土也
    及建物謄本（按土地係南投縣○○區○○段0000地號土地， 並
    非本件受拍賣之土地）等可證，核與其主張之消費借貸契約
    或本票債權之法律關係均屬相符，堪認被告與陳駿逸間有上
    開債權存在。
　㈡再按當事人主張有利於己之事實者，就其事實有舉證之責任
    ，民事訴訟法第277條定有明文。本件依上開事證，已足認
    被告債權存在，業如前述，倘原告主張該債權不存在，則應
    由原告就此有利有己之事實負舉證責任。本件原告僅空言支
    付命令無實質確定力及債務人陳駿逸因信用狀況不佳，不可
    能有人願意借款云云，惟①原告亦同以支付命令為執行名義
    請求本院就債務人陳駿逸財產為強制執行，則原告之行名義
    同無實質確定力，核先敘明。②又依土地、建築改良物抵押
    設定契約書所載內容(見本院110年度司執助字第612號卷)，
    陳逸駿於109年8月25日，以座落南投縣○○鎮○○段0000地號土
    地及其上同段145建號建物，設定最高限額1000萬元之抵押
    權予被告許文菘，用以擔保陳逸駿對被告於現在(包括過去
    所負現在尚未清償)及將來所負之債務，包括借款、代墊款
    、票據、應收帳款等之債務，其「擔保權利總金額欄」記載
    ：「新臺幣1000萬元整」，「擔保債權確定日期」欄記載：
    「中華民國129年8月16日」，「違約金」欄記載：「預期每
    月加收本金千分之十五計算之違約金」，「債務清償日期」
    欄記載「中華民國114年8月16日」；「訂立契約人」欄記載
    ：「義務人兼債務人陳逸駿」，「債務範圍」處則記載：「
    全部」，該抵押權設定記載完整，亦可佐證被告與陳駿逸間
    有長期消費借貸關係存在。③再觀原告據以聲請支付命令之
    依據為支票，發票日期介於109年8月12日至同年10月27日間
    ，出借金額共計4,488,800元，原告持有之支付發票日期與
    陳駿逸將系爭房地設定最高限額抵押權予被告相近，然被告
    所持之本票發票日期早於原告所持支票甚久，陳駿逸於109
    年8月至10月短短2個月內即向原告借貸4,488,800元，足徵
    陳駿逸彼時確有資金缺口，因而被告於無法取回102年前之
    借款情況下，請求陳駿逸設定最高限額抵押權以供擔保，即
    合常理，更可認定被告與陳逸駿間有消費借貸或本票債權之
    法律關係存在。原告既未能舉證被告所持之本票債權係假債
    權，則其主張系爭本票債權為假債權，進而請求剔除被告許
    文菘所受分配之系爭分配表次序5執行費15萬1200元及次序1
    2普通債權受分配金額新臺幣38萬2349元，即屬無據，應予
    駁回。
  綜上所述，被告與陳駿逸間就附表所示本票債權存在，從而
    ，原告以上開事由，依強制執行法第41條第1項前段規定提
    起本件分配表異議之訴，主張系爭分配表次序5被告所受分
    配之執行費15萬1200元及次序12普通債權受分配金額38萬23
    49元，均應予剔除，重新分配，為無理由，應予駁回。 
肆、本件事證已臻明確，兩造其餘主張及攻擊防禦方法，核與判
    決結果不生影響，爰不一一論述，附此敘明。
伍、訴訟費用負擔之依據：民事訴訟法第78條。  
中　　華　　民　　國　　111 　年　　1 　　月　17 　　日
                  民事第一庭    法　官　洪志賢
以上正本係照原本作成。
如對判決上訴，應於判決送達後20日內向本院提出上訴狀。如委
任律師提起上訴者，應一併繳納上訴審裁判費。
中　　華　　民　　國　　111 　年　　1 　　月　　17　　日
                                書記官　林嘉賢